【裁判字號】    98,交抗,2240
【裁判日期】    980928
【裁判案由】    違反道路交通管理處罰條例
【裁判全文】
臺灣高等法院刑事裁定                98年度交抗字第2240號
抗 告 人  交通部公路總局新竹區監理所桃園監理站
受處分人  甲○○
上列抗告人因受處分人違反道路交通管理處罰條例案件，不服臺
灣桃園地方法院，中華民國98年8 月27日所為裁定（98年度交聲
字第1963號），提起抗告，本院裁定如下：
    主  文
抗告駁回。
    理  由
一、原審裁定如附件裁定書所載。
二、抗告意旨略以：
  (一)按汽車駕駛人，駕駛汽車經測試檢定發覺酒精濃度超過規定
    標準者，處新臺幣（下同）一萬五千元以上六萬元以下罰鍰
    ，並當場移置保管該汽車及吊扣其駕駛執照一年，及接受道
    路交通安全講習；交通法庭認為聲明異議有理由或聲明異議
    雖無理由而原處分不當或違法者，應以裁定將原處分經聲明
    異議部分撤銷，並自為裁定；道路交通管理處罰條例第35條
    第1 項第1 款、第24條第1 項第2 款、道路交通案件處理辦
    法第20條前段分別定有明文。易言之，就汽車駕駛人酒精濃
    度超過規定標準之同一事實，採取科處罰鍰、移置保管汽車
    、吊扣駕駛執照一年及接受道路交通安全講習四種行政併罰
    之立法，參諸立法理由所示，係用以遏阻違反行政義務之行
    為，以求維護交通秩序、確保交通安全。又依行為同時違犯
    刑法上及行政法上作為或不作為義務之規定，處分機關及普
    通法院，固得各就系爭行為是否違反行政法上及刑法上作為
    或不作為義務，逕自調查、認定事實。
  (二)酒後不得駕駛車輛，為政府近年來所大力宣導之政令，其目
    的除為確保駕駛人本身之安全外，更為保障其他用路人使用
    道路之安全，而駕駛車輛如稍有輕忽發生事故，常肇致自己
    或他人生命、身體或財產上難以回復之損害，故車輛之使用
    雖為社會之發展、交通之所需，而不得不為全體社會所共同
    忍受之危險工具，然其使用則必須遵守道路交通安全規則之
    規定，更應保持高度之注意力並採取式當之措施，方能保障
    用路人之安全，降低社會問題及成本。若駕駛人飲酒後已造
    成協調功能降低，無法為正常反應，影響其安全駕駛動力交
    通工具之能力，如仍縱己肆意而為，則交通安全憑何保障；
    是受處分人於酒後仍貿然駕車，已置公共安全於險境，實屬
    可議。
  (三)原裁定既認受處分人確有本件酒後駕車之違規行為，則就吊
    扣受處分人之駕駛執照十二個月部分，僅係如何為適當處分
    及執行之問題，尚不能因受處分人僅持有職業聯結車之汽車
    駕駛執照，即認此部分免罰。原裁定就此部分逕為撤銷，尚
    與道路交通管理處罰條例第35條第1 項第1 款之規定不合，
    不無違誤，為維護道路交通管理目的及公平性原則，爰請求
    撤銷原裁定，更為適法之裁定等語。
三、經查：
  (一)按汽車駕駛人飲用酒類或其他類似物後其吐氣所含酒精濃度
    超過每公升0.25毫克或血液中酒精濃度超過百分之0.05以上
    者，不得開車，道路交通安全規則第114 條第2 款定有明文
    ；又汽車駕駛人，駕駛汽車經測試檢定有酒精濃度超過規定
    之情形者，處一萬五千元以上六萬元以下罰鍰，並當場移置
    保管其車輛及吊扣其駕駛執照一年，且對汽車駕駛人應施以
    道路交通安全講習，道路交通管理處罰條例第35條第1 項第
    1 款、第24條第1 項第2 款均有明定。
  (二)本件受處分人甲○○坦承於民國（下同）98年8 月4 日22時
    9 分許，酒後駕駛車號MK－4058號自用小客車上路，在行經
    桃園縣大溪鎮○○○道西端為警查獲，並測得其呼氣酒精濃
    度達每公升0.31毫克等情，開立桃警局交字第DB-0000000號
    舉發違反道路交通管理事件通知單，並有其酒精濃度測定單
    、舉發違規通知單各一紙在卷可稽。原處分機關依上開事證
    認定受處分人確有上開違規行為，於98年8 月6 日作成桃監
    裁罰字第裁52-DB0000000號之處分，罰鍰一萬九千五百元，
    吊扣駕駛執照十二個月，並施以道安講習，此有上開違反道
    路交通管理事件裁決書、交通部公路總局新竹區監理所桃園
    監理站98年8 月18日竹監桃字第0980021290號函暨其附件在
    卷可稽（見原審卷第3 頁、第7 至13頁）。從而，受處分人
    有前揭交通違規行為至臻明確，堪信為真實。
  (三)按道路交通管理處罰條例第68條於94年12月14日修正，並自
    95年3 月1 日施行。依修正前之道路交通管理處罰條例第68
    條規定：「汽車駕駛人，因違反本條例及道路交通安全規則
    之規定，受吊扣或吊銷駕駛執照處分時，吊扣或吊銷其持有
    各級車類之駕駛執照」；修正後之道路交通管理處罰條例第
    68條規定：「汽車駕駛人，因違反本條例及道路交通安全規
    則之規定，受吊銷駕駛執照處分時，吊銷其持有各級車類之
    駕駛執照」；其原提案修正條文為：「汽、機車駕駛人，因
    違反本條例及道路交通安全規則之規定，受吊扣或吊銷駕駛
    執照處分時，吊扣或吊銷其違法或違規當時所駕駛車輛之駕
    駛執照」；其立法理由略以：「原條文將違法或違規駕駛人
    所持有各級車類之駕駛執照一併吊扣或吊銷，失之過酷，影
    響人民工作及生活甚鉅，爰修正之」等語，其立法意旨在於
    違規行為對道路交通秩序之維持及道路交通安全已生較大之
    影響，故規定吊扣或吊銷其持有各級車類之駕駛執照，以限
    制其繼續駕車行駛道路之權利，此屬駕駛行為之限制，並不
    因所持駕駛執照種類不同而有所差異。則駕駛人有違反道路
    交通管理處罰條例第35條第1項第1款規定致受有吊扣駕駛執
    照處分時，依修正後同條例第68條規定暨其修法意旨，僅能
    吊扣行為人違法或違規當時駕駛車輛所憑之駕駛執照，不得
    再吊扣行為人所持有、與駕駛違規車輛無關之其他各級車類
    駕駛執照。又酒醉駕車行為係製造法所不容許之風險，以風
    險製造之立場觀察，雖不因駕駛車輛種類之不同致有所差別
    ，但從風險實現觀點而言，酒醉駕駛車類不同，其對於交通
    安全衍生之實害結果亦有差異，如駕駛人駕駛某一級之車類
    違反道路交通管理處罰條例規定時，不論其所造成之實害結
    果，一律吊扣駕駛人所持有之各類駕駛執照，亦有違相同事
    件相同處理，不同事件不同處理之平等原則（參照臺灣高等
    法院暨所屬法院97年法律座談會刑事類提案第40號討論暨審
    查意見）。至目前主管機關關於駕駛執照核發之作業程序，
    依「一人一照原則」，對駕駛人持高一級駕駛執照者，並未
    核發低一級車類之駕駛執照，致有本件因受處分人無普通小
    型車駕駛執照可供吊扣之情形發生，主管機關自應本於行政
    罰之合目的性原則及前開意旨，修法因應或依合於比例原則
    之手段與行政作為，另為妥適之處理（如在高一級駕駛執照
    內註記等得以辨識駕駛人受處分情形之方法，以達規範受處
    分人一年內不得駕駛普通小型車之目的，附為敘明）。
  (四)綜上說明，原處分機關裁處受處分人「吊扣其駕駛執照十二
    個月」，核與修正後即現行道路交通管理處罰條例第68條規
    定不符，且同時限制受處分人駕駛職業聯結車的工作權，是
    原處分機關所採取行政行為之方法所造成之損害與目的利益
    顯失均衡，而有得撤銷之原因。
四、原審審酌修正後之道路交通管理處罰條例第68條之立法意旨
    ，及僅因受處分人酒後駕駛自用小客車違規而吊扣職業聯結
    車駕駛執照，該處分對受處分人工作權造成損害之輕重。又
    原處分機關關於受處分人駕駛自用小客車經測試檢定酒精濃
    度超過規定標準，為罰鍰之處罰及道路交通安全講習部分，
    係原處分機關依道路交通管理處罰條例第35條第1 項、第24
    條第1 項第2 款所為合法適當之處分，應予維持，因而撤銷
    原處分關於吊扣職業聯結車駕駛執照十二個月之處分，經核
    其認事用法，洵無違誤。受處分人仍執上開理由認原裁定不
    當，顯不足採，是其抗告為無理由，應予駁回。
五、據上論結，應依道路交通案件處理辦法第26條、刑事訴訟法
    第412 條，裁定如主文。
中    華    民    國    98    年    9     月    28    日
                  刑事第四庭  審判長法  官  陳筱珮
                                    法  官  陳玉雲
                                    法  官  邱滋杉
以上正本證明與原本無異。
不得再抗告。
                                    書記官  劉貞達
中    華    民    國    98    年    9     月    28    日


司法院資訊處製作；財團法人民間司法改革基金會備份。
